臺灣彰化地方法院刑事判決
110年度訴字第398號
公  訴  人  臺灣彰化地方檢察署檢察官 
被      告  張家揚



指定辯護人  本院公設辯護人陳志忠
上列被告因違反槍砲彈藥刀械管制條例案件，經檢察官提起公訴
（109年度偵字第10463號），本院判決如下：
    主    文
張家揚犯非法持有非制式手槍罪，累犯，處有期徒刑陸年，併科
罰金新臺幣拾貳萬元，罰金如易服勞役，以新臺幣壹仟元折算壹
日。扣案之非制式手槍壹枝（槍枝管制編號○○○○○○○○○○號）及子
彈肆顆均沒收。
    犯罪事實
一、張家揚明知具有殺傷力之非制式手槍及子彈，屬槍砲彈藥刀
    械管制條例所管制之違禁物品，非經中央主管機關許可，不
    得持有，竟基於非法持有具殺傷力之非制式手槍、子彈之犯
    意，於民國109年9月9日前之不詳時間、地點，取得仿GLOCK
    廠43型手槍外型製造之非制式手槍1枝（槍枝管制編號：000
    0000000號）及子彈6顆（其中2顆經採樣試射，均可擊發，
    認具殺傷力），而非法持有之。嗣張家揚於109年9月9日13
    時許，攜帶上開手槍及子彈前往不知情之許瑞良位於彰化縣
    ○○鄉○○村○○路00○0號住處放置，而警方則於同日16時7分許
    ，持本院搜索票在許瑞良上開住處搜索，當場在上揭住處臥
    室桌子下扣得裝在黑色布質袋子內之具殺傷力之上揭手槍及
    子彈，而查獲上情。
二、案經彰化縣警察局田中分局報告臺灣彰化地方檢察署檢察官
    偵查起訴。
    理    由
壹、程序部分：
一、案件同一性：
　　繼續犯，係指行為人以單一犯罪之意思及行為，持續地侵害
    一個法益，在法益侵害之狀態未除去前，該犯罪行為仍繼續
    進行，縱有數個繼續實行之行為，考量其違法內涵之一體性
    ，在評價上仍然視為單一行為，論以單純一罪為已足；倘依
    客觀事證，可認其主觀之單一犯意已中斷，縱仍利用原繼續
    犯之狀態而為，尚難評價為單一行為，應認係另行起意，為
    不同之數行為，而以數罪論處。持有槍、彈罪，其持有之繼
    續為行為之繼續，屬繼續犯，亦即一經意圖犯罪而持有槍、
    彈，罪即成立，其犯罪之完結須繼續至持有行為終了之時為
    止。然而行為人若同時持有多把槍枝、子彈(甲、乙槍及子
    彈)，於持有行為繼續中，倘已經司法警察(官)或檢察官查
    獲其中部分槍枝(甲槍、子彈)，行為人於遭查獲之際，其反
    社會性及違法性既具體表露，並有受法律非難之認識，應認
    其主觀上之單一決意及客觀上之繼續行為，俱因此而中斷，
    原繼續犯之犯行(即持有甲、乙槍及子彈行為)至查獲時即告
    終止。若行為人遭查獲後，猶再繼續持有其他尚未被查獲之
    槍枝、子彈(乙槍、子彈)，應認係另行起意，難謂其主觀上
    與查獲前之犯罪行為係出於同一犯意，為前案持有行為之繼
    續，是若其前後持有行為，僅概括受一次刑罰評價，評價即
    有不足，自不得再與已遭查獲之前案同以一罪論，俾與憲法
    上罪責相當原則相侔(最高法院110年台上字第1563號判決意
    旨參照)。經查，被告張家揚先於偵訊時供稱：本案之槍、
    彈與109年3月31日遭查獲並起訴之案件（按即109年度偵字
    第3763號）係同時間購買，當時警察到伊住處搜索時，因伊
    將本件槍、彈放在外面，所以沒有被查獲云云（見偵卷第22
    7、313至314頁）。又於本院準備程序及審理時稱：本案之
    槍、彈係於108年12月時，即與本院109年度重訴字第9號之
    槍、彈同時購買的云云（見本院卷第115、208頁），其所述
    前後已不一致，惟無論係何時購買，均業經臺灣彰化地方檢
    察署檢察官提起公訴，並分別由本院以109年度訴字804號判
    決確定，及以109年度重訴字第9號案件審理中，有臺灣高等
    法院被告前案紀錄表在卷可稽。是縱本案槍、彈乃被告於前
    案同時購買，惟被告於前案持有之槍、彈遭警查獲之際，其
    反社會性及違法性既具體表露，並有受法律非難之認識，應
    認其主觀上之單一決意及客觀上之繼續行為，俱因此而中斷
    ，參照前揭說明，則其於本案查獲之槍、彈，應係另行起意
    持有，與前案非屬同一案件，合先敘明。
二、證據能力：
　　本判決下列所引用被告以外之人於審判外之陳述，檢察官、
    被告及其辯護人於本院準備程序均同意有證據能力（見本院
    卷第118頁），且本院審酌上開證據資料作成時之情況，尚
    無違法不當及證明力明顯過低之瑕疵，而認為以之作為證據
    應屬適當，依刑事訴訟法第159條之5第1項規定，均有證據
    能力。其餘認定本案犯罪事實之非供述證據，查無違反法定
    程序取得之情，依刑事訴訟法第158條之4規定反面解釋，亦
    具證據能力。
貳、實體部分：
一、上開犯罪事實，業據被告於偵訊、本院準備程序及審理中均
    坦承不諱（見偵卷第313至314頁，本院卷第115、208頁），
    核與證人即在場人許瑞良、王武展、陳鵬化、宋精獻於警詢
    及證人王武展於偵訊時證述甚詳（見偵卷第37至59、275至2
    76頁），且有彰化縣警察局田中分局搜索及扣押筆錄、扣押
    物品目錄表、搜索現場相片、扣案物品照片、警方職務報告
    書等件附卷可稽（見偵卷第65至108、219至222頁）。此外
    ，尚有扣案之手槍1枝及子彈6顆可資佐證。而前開扣案之槍
    、彈，經送內政部警政署刑事警察局以檢視法、性能檢驗法
    及試射法鑑定，認（一）送鑑手槍1枝（槍枝管制編號：000
    0000000號），認係非制式手槍，由仿GLOCK廠43型手槍外型
    製造之槍枝，組裝已貫通之金屬槍管而成，擊發功能正常，
    可供擊發適用子彈使用，認具殺傷力。（二）送鑑子彈6顆
    ，認均係非制式子彈，由金屬彈殼組合直徑約9.0mm金屬彈
    頭而成，採樣2顆試射，均可擊發，認具殺傷力等情，有內
    政部警政署刑事警察局109年11月24日刑鑑字第1098007568
    號鑑定書在卷可佐（見偵卷第247頁）。足認被告之任意性
    自白與事實相符，上開事實堪以認定。
二、另被告先稱本案之槍、彈係於109年3月31日購買，後又改稱
    係於108年12月購買，已如上述。被告所述前後不一，復無
    其他證據可佐，是本院僅得認定本案查扣之槍、彈，係在警
    方於109年9月9日搜索、查扣前之不詳時間取得，附此敘明
    。綜上所述，本件事證明確，被告之犯行應堪認定，應予依
    法論科。
三、論罪科刑：
（一）犯罪之實行，有接續犯、繼續犯、集合犯、吸收犯、結合
      犯等實質上一罪之分類，因均僅給予一罪之刑罰評價，故
      其行為之時間認定，當自著手之初，持續至行為終了，並
      延伸至結果發生為止，倘上揭犯罪時間適逢法律修正，跨
      越新、舊法，而其中部分作為，或結果發生，已在新法施
      行之後，應即適用新規定，不生依刑法第2條比較新、舊
      法而為有利適用之問題（最高法院108年度台上字第1179
      號判決、89年度台非字第186號判決意旨參照）。被告自1
      09年9月9日前不詳之某日起至109年9月9日為警查獲時止
      ，非法持有上開槍、彈，均屬持有行為之繼續。而槍砲彈
      藥刀械管制條例第7條、第8條有關持有槍砲之處罰規定，
      雖已於109年6月10日修正公布，並於同年月12日生效施行
      ，則縱然被告之持有行為早於109年6月12日，其行為既然
      延續至新法修正施行後，依前開說明，應適用修正後之規
      定，亦不生依刑法第2條比較新、舊法而為有利適用之問
      題，先予敘明。
（二）核被告所為，係犯槍砲彈藥刀械管制條例第7條第4項之非
      法持有非制式手槍罪及同條例第12條第4項之非法持有子
      彈罪。又非法持有、寄藏、出借槍砲彈藥刀械等違禁物，
      所侵害者為社會法益，如所持有、寄藏或出借客體之種類
      相同（如同為手槍，或同為子彈者），縱令同種類之客體
      有數個（如數支手槍、數顆子彈），仍為單純一罪，不發
      生想像競合犯之問題；若同時持有、寄藏或出借二不相同
      種類之客體（如同時持有手槍及子彈），則為一行為觸犯
      數罪名之想像競合犯（最高法院107年度台上字第3004號
      判決意旨參照）。從而，被告自109年9月9日前不詳時日
      持有上開槍彈，至該日為警查獲時止，持有非制式手槍及
      子彈之行為，均為繼續犯，應各論以一罪。被告同時持有
      非制式手槍及子彈之行為，係以一行為同時觸犯二罪名，
      為想像競合犯，應依刑法第55條前段之規定，從一重之非
      法持有非制式手槍罪處斷。　　
（三）被告前因違反槍砲彈藥刀械管制條例案件，經本院以107
      年度簡字第1619號判決處有期徒刑5月確定，而於108年3
      月20日有期徒刑易科罰金執行完畢等情，有臺灣高等法院
      被告前案紀錄表在卷足憑，其受徒刑之執行完畢，5年以
      內故意再犯本件有期徒刑以上之罪，為累犯。考量被告於
      上開刑罰執行完畢後，未能記取教訓、警惕自己的行為，
      而再犯本案，且前案與本案均係非法持有槍砲彈藥之同一
      罪質，足見被告對於刑罰之反應力顯然薄弱，是參酌司法
      院大法官釋字第775號解釋意旨，應依刑法第47條第1項加
      重其刑。
（四）辯護人雖為被告辯護：請求依刑法第59條規定減輕其刑等
      語。惟刑法第59條之酌量減輕其刑，必須犯罪另有特殊之
      原因與環境等等，在客觀上足以引起一般同情，認為即予
      宣告法定低度刑期尤嫌過重者，始有其適用；至於犯罪之
      動機、犯罪之手段或犯罪後之態度等情狀，僅可為法定刑
      內從輕科刑之標準，不得據為酌量減輕之理由（最高法院
      51年台上字第899號、77年度台上字第4382號裁判意旨可
      參）。本院考量被告所犯槍砲彈藥刀械管制條例第7條第4
      項之非法持有非制式手槍罪，本係基於所持有物品之危險
      考量而為之特別立法，自無徒以被告持有之動機、犯後坦
      承犯行之態度等情，即謂其足堪同情；況被告前有多次槍
      砲遭判刑之前科，屢判屢犯，毫無任何如辯護人所稱「一
      時失慮」或「不知事態嚴重性」之情，實無可憫之處。又
      審酌槍枝之危險性甚高，為政府嚴禁之違禁物，對社會治
      安之危害非輕，槍砲彈藥刀械管制條例第7條第4項所定之
      重刑，係為達防止暴力犯罪，以保障人民生命、身體、自
      由及財產等安全之目的，難謂其有情輕法重情形，故認被
      告尚無依刑法第59條酌減其刑之餘地。
（五）爰審酌被告前曾有多次違反槍砲彈藥刀械管制條例之前科
      ，竟不知悔改，再為本案非法持有槍枝及子彈之犯行，所
      為對社會治安造成潛在之危險性，法治觀念不足，實不足
      取；惟審酌其犯後於偵審中均坦承犯行，尚有悔意，再參
      酌其持有槍枝、子彈之數量及持有之期間等情，暨其自陳
      國中畢業，之前做資源回收業、開大卡車，月薪約6至7萬
      元，已婚，有2未成年子女須其扶養，在外有欠賭債，無
      銀行貸款之智識程度、生活狀況等一切情狀（見本院卷第
      209頁），量處如主文所示之刑，而就罰金刑部分，諭知
      易服勞役之折算標準，以資儆懲。
四、沒收：
（一）扣案之上開非制式手槍1枝（槍枝管制編號0000000000號
      ）及子彈4顆均為違禁物，應依刑法第38條第1項第1款、
      第2項規定沒收。
（二）扣案具殺傷力之子彈2顆，業經內政部警政署刑事警察局
      於鑑定時試射完畢，經擊發後彈殼與彈頭已分離，不再具
      有殺傷力，已非違禁物，爰不予宣告沒收。
據上論斷，應依刑事訴訟法第299條第1項前段，判決如主文。
本案經檢察官楊聰輝偵查起訴，經檢察官林子翔到庭執行職務。
中　　華　　民　　國　　110 　年　　1 　　月　　12　　日
                  刑事第七庭    審判長法官  王義閔
                                法      官  王素珍
                                法      官  李  昕
以上正本證明與原本無異。
如不服本判決應於收受判決後20日內向本院提出上訴書狀，並應
敘述具體理由；其未敘述上訴理由者，應於上訴期間屆滿後20日
內向本院補提理由書（均須按他造當事人之人數附繕本）「切勿
逕送上級法院」。
中　　華　　民　　國　　110 　年　　1 　　月　　12　　日
                                書  記  官  李政優
附錄本案論罪科刑法條全文：
槍砲彈藥刀械管制條例第7條
未經許可，製造、販賣或運輸制式或非制式火砲、肩射武器、機
關槍、衝鋒槍、卡柄槍、自動步槍、普通步槍、馬槍、手槍或各
類砲彈、炸彈、爆裂物者，處無期徒刑或7年以上有期徒刑，併
科新臺幣3千萬元以下罰金。
未經許可，轉讓、出租或出借前項所列槍砲、彈藥者，處無期徒
刑或5年以上有期徒刑，併科新臺幣1千萬元以下罰金。
意圖供自己或他人犯罪之用，而犯前二項之罪者，處死刑或無期
徒刑；處徒刑者，併科新臺幣5千萬元以下罰金。
未經許可，持有、寄藏或意圖販賣而陳列第1項所列槍砲、彈藥
者，處5年以上有期徒刑，併科新臺幣1千萬元以下罰金。
意圖供自己或他人犯罪之用，以強盜、搶奪、竊盜或其他非法方
法，持有依法執行公務之人所持有之第1項所列槍砲、彈藥者，
得加重其刑至二分之一。
第1項至第3項之未遂犯罰之。